臺灣高等法院交通事件裁定　　　　　　　　　　　　九十三年度交抗字第六三五號
　　抗　告　人
　　即受處分人　甲○○
右抗告人因違反道路交通管理處罰條例案件，不服臺灣桃園地方法院，中華民國九十
三年七月三十日所為裁定（九十三年度交聲字第三五六號），提起抗告，本院裁定如
左：
    主  文
抗告駁回。
    理  由
一、本件抗告人即受處分人甲○○於民國九十三年四月十七日十七時十四分許，駕駛
    其所有車牌號碼ＭＫ－五六二一號自用小客車，行經台北市○○區○○路、大度
    路口北往南之多車道，不依規定駕車，而行駛於「機車專用道」上，經依道路交
    通管理處罰條例第四十五條第一項第四款規定，裁處抗告人新臺幣（下同）九百
    元之罰鍰，並依第六十三條第一項記違規點數一點。抗告人在原審聲明異議意旨
    略以：伊初次行駛該路段，沿著路面標誌「洲美快速道路」之最外車道行進，不
    易注意到內側車道前有機車號誌，同時外側車道鄰人行道處也無明顯標誌告知前
    有機車道，待接近大度路口約三十公尺上方才有一明顯機車道標誌，車速每小時
    四十至五十公里之情況下，來不及作任何變換車道動作。且此中央型機車道佔用
    部分原外側車道，使車道寬度縮減，在標誌不清的情況下，直線行駛必定會佔用
    機車道云云。
二、按駕駛人駕駛車輛應遵守道路交通標誌、標線、號誌之指示；又車種專用車道標
    線，用以指示僅限於某車種行駛之專用車道，其他車種及行人不得進入，道路交
    通管理處罰條例第四條第一項及道路交通標誌、標線、號誌設置規則第一百七十
    四條分別定有明文。又按「汽車駕駛人，爭道行駛有左列情形之一者，處新臺幣
    六百元以上一千八百元以下罰鍰：．．．四在多車道不依規定駕車者。．．．。
    」、「汽車駕駛人有左列各條款之一者，除依原條款處罰鍰外，並予記點：一有
    ．．．第四十五條．．．情形之一者，各記違規點數一點。．．．。」道路交通
    管理處罰條例第四十五條第一項第四款、第六十三條第一項第一款分別定有明文
    。經查：
（一）抗告人於原審已具狀明白坦承有於右揭時、地，駕駛上開車輛，佔用「機車專
      用道」之事實不諱，並有舉發照片二紙在卷可稽。依舉發照片及抗告人所拍攝
      之現場道路狀況照片三張所示，違規地點確屬多車道之情形，最外側車道上繪
      有「洲美快速道路」之標線，緊臨之車道上則繪有「機車專用」之字樣，係屬
      「機車專用道」無疑。是抗告人駕駛上開車輛，確實有跨越行駛於「機車專用
      」道及外側車道之情形，因此，抗告人駕駛汽車於多車道上，未依規定駕車，
      行駛於機車專用道之違規事實，至為明確。
（二）抗告人雖執前詞置辯，惟查，有關道路交通管理之實際標誌、標線、管制方法
      、手段，乃行政機關依其職權所為裁量之行政措施或處分，且行政主管機關對
      於道路交通標線之決定，乃係基於全體交通動線順暢、安全、調節之整體必要
      ，經周詳規劃後依職權所為之裁量，則前開行政措施或處分，除有重大、明顯
      瑕疵或其他違法情形外，尚非本院所得任意指摘或變更。況查，前開路段之最
      外側車道為右轉車及直走專用道，專供右轉及直走之車輛行駛，外側第二車道
      則係機車專用道，用以避免右轉之車輛與機車專用道直行之機車互相交織，發
      生碰撞之危險，俾保護用路安全，其規畫並無不當。而該機車專用道除路面有
      明顯之「機車專用」標示外，於前端並繪設行車導引線、指向線等設施，且於
      前方尚設有機器腳踏車專行車道標誌牌乙面，指示前方為機車專用道，此有前
      開舉發相片二張及抗告人所拍攝之現場路況照片在卷可憑，亦無疑義。各該相
      關標誌、標線之設置，在客觀上均屬明顯可見，並極易判明，顯見主管機關
      對於本件機車專用道之設置，並無重大、明顯瑕疵或其他違法或不合理之情事
      。抗告人既領有適當之駕駛執照，對於上開標誌、標線之指示，自不能諉為不
      知，其駕駛車輛行駛於道路，本隨時注意道路上所設置之各項標誌、標線、號
      誌，豈能以初次行駛，不諳道路狀況，作為卸責之理由。
三、原審綜合上情，以抗告人駕駛自用小客車在多車道路段，違規行駛於機車專用道
    之違規情節，事證明確。因認原處分機關據以依道路交通管理處罰條例第四十五
    條第一項第四款、第六十三條第一項第一款之規定，裁處罰鍰九百元，並記違規
    點數一點，洵無不當，而駁回其異議之聲明，並無不當。抗告意旨仍執個人主觀
    之意見，漫詞指摘，為無理由，應予駁回。
據上論斷，應依道路交通案件處理辦法第二十六條，刑事訴訟法第四百十二條，裁定
如主文。
中　　　華　　　民　　　國　　九十三　　年　　　八　　　月　　 三十 　　日
                              臺灣高等法院交通法庭
                                  審判長法  官  溫　耀　源
                                        法  官  邱　同　印
                                        法  官  吳      燦
右正本證明與原本無異。
不得再抗告。
          　　　　　　　　　　　　　　　書記官  陳　靜　姿
中　　　華　　　民　　　國　　九十三　　年　　　八　　　月　　 三十 　　日
